【裁判字號】    97,抗,1895
【裁判日期】    971128
【裁判案由】    確認派下權不存在等
【裁判全文】
臺灣高等法院民事裁定                  97年度抗字第1895號
    抗  告  人  甲○
                乙○○
上列抗告人與相對人丁○○、丙○○間確認派下權不存在等事件
，對於中華民國97年9月8日臺灣桃園地方法院97年度訴字第1523
號裁定，提起抗告，本院裁定如下：
    主  文
抗告駁回。
抗告費用由抗告人負擔。
    理  由
一、本件抗告意旨略以：本件相對人丁○○住所地位於桃園縣，
    則依民事訴訟法第1條、第20條、第22條、第27條規定，原
    法院自有管轄權。又其他因不動產涉訟者，不動產所在地之
    法院，有任意的特別審判籍，即原告向被告普通審判籍之法
    院起訴，或向不動產所在地法院起訴，有選擇之自由，非如
    因不動產物權或其分割或經界涉訟，如向普通審判籍之法院
    起訴，即認其無管轄權。是本件訴訟標的，縱屬民事訴法第
    10條第2項所謂其他因不動產涉訟者，亦不得謂原法院無管
    轄權。惟原法院竟以無管轄權為由，依職權裁定將本案移送
    臺灣嘉義地方法院，自有未合。爰提起抗告請求廢棄原裁定
    等語。
二、按訴訟之全部或一部，法院認為無管轄權者，依原告聲請或
    依職權以裁定移送於其管轄法院，民事訴訟法第28條第1項
    定有明文。又確認派下權存在之訴，除確認祭祀公業之派下
    之身分外，兼具確認對其祀產即不動產之公同共有權存在之
    性質，核與不動產有關，自屬因不動產物權涉訟以外之其他
    因不動產涉訟事件，依民事訴訟法第10條第2項規定，不動
    產所在地之法院有管轄權（最高法院96年度台抗字第258號
    裁定意旨參照）。另共同訴訟之被告數人，其住所不在一法
    院管轄區域內者，各該住所地之法院俱有管轄權；但依第4
    條至第19條規定有共同管轄法院者，由該法院管轄，民事訴
    訟法第20條亦有明文。從而在被告數人之共同訴訟，依民事
    訴訟法第4條至第19條所定共同管轄法院以外被告住所地之
    法院，對之無管轄權，原告僅得向該共同管轄法院起訴（參
    見吳明軒先生著，民事訴訟法（上冊），第78頁，96年9月
    修訂七版；陳計男先生著，民事訴訟法論（上），第54頁，
    2007年2月修訂四版二刷）。
三、經查本件抗告人向原法院對丁○○、丙○○等二人起訴，訴
    之聲明為請求確認「祭祀公業賴三合派下全員系統表」所載
    含相對人二人在內之全員對祭祀公業賴三合派下權不存在。
    則依上說明，本件自屬因不動產物權涉訟以外之其他因不動
    產涉訟事件，依民事訴訟法第10條第2項規定，祭祀公業賴
    三合不動產所在地之法院即有管轄權。而祭祀公業賴三合所
    有之不動產所在地均在嘉義，有土地所有權狀影本在卷可稽
    （見原法院卷第8至10頁）。從而相對人之住所地雖分別位
    於桃園、嘉義，但依民事訴訟法第10條第2項、第20條規定
    ，本件訴訟即應由共同管轄法院之臺灣嘉義地方法院管轄，
    ，相對人住所地之法院並無管轄權。原法院因而依職權將本
    件訴訟移送臺灣嘉義地方法院，經核並無違誤。抗告意旨指
    摘原裁定不當，聲明廢棄，為無理由，應駁回其抗告。
四、據上論結，本件抗告為無理由，爰裁定如主文。
中    華    民    國    97    年     11    月   28    日
                  民事第七庭
                        審判長法  官  鄭三源
                              法  官  呂太郎
                              法  官  邱  琦
正本係照原本作成。
本裁定除以適用法規顯有錯誤為理由，並經本院許可外，不得再
抗告。如提起再抗告，應於收受後10日內委任律師為代理人向本
院提出再抗告狀。並繳納再抗告費新台幣１千元。
中    華    民    國    97    年    11    月    28    日
                              書記官  廖艷莉


司法院資訊處製作；財團法人民間司法改革基金會備份。
